【裁判字號】    97,審國,8
【裁判日期】    971127
【裁判案由】    國家賠償
【裁判全文】
臺灣臺北地方法院民事判決               97年度審國字第8號
原      告  甲○○
被      告  國防部
法定代理人  乙○○
上列當事人間請求國家賠償事件，本院判決如下：
    主  文
原告之訴駁回。
訴訟費用由原告負擔。
    理  由
一、本件原告起訴主張：訴外人戚匯萍、郭泰煌為69年南判字第
    2號確定判決違法之審判官，因犯刑法第124條、第125條、
    第213條之罪，卻獲高等軍事法院高雄分院檢察署96年偵字
    第4號為不起訴處分。然而，上開軍法案件確定判決有違法
    事證，國防部最高軍事法院檢察署檢察長廖志成應依法提起
    非常上訴而故意不提起，經原告檢舉仍未處理。為此，依法
    請求國家賠償等語。並聲明：(一)被告應賠償原告新台幣（下
    同）1元；(二)廖志成應依法提起非常上訴；(三)軍事檢察官應
    依法偵辦戚匯萍、郭泰煌或提起公訴。
二、按訴訟事件不屬普通法院之權限者，普通法院應以裁定駁回
    之；又原告之訴，依其所訴之事實，在法律上顯無理由者，
    法院得不經言詞辯論，逕以判決駁回之，民事訴訟法第249
    條第1項第1款、第2項分別定有明文。次按我國關於行政訴
    訟與民事訴訟之審判，依現行法律之規定，係採二元訴訟制
    度，分由不同性質之法院審理。關於因公法關係所生之爭議
    ，由行政法院審判，因私法關係所生之爭執，則由普通法院
    審判，司法院大法官會議釋字第448號著有解釋明文。另國
    家賠償法第2條第2項前段固規定：公務員於執行職務行使公
    權力時，因故意或過失不法侵害人民自由或權利者，國家應
    負損害賠償責任。惟同法第9條第1項亦規定：依第2條第2項
    請求損害賠償者，以該公務員所屬機關為賠償義務機關。而
    所謂公務員所屬機關，係指將行使公權力之職務託付該公務
    員執行之機關而言，亦即該公務員任職及支領俸給或薪資之
    機關；又依法院辦理國家賠償事件應行注意事項第9點規定
    ，國家賠償法所稱賠償義務機關，係指依法組織之中央或地
    方機關，有決定國家意思並對外表示之權限而言，如各縣市
    警察局、衛生局等是。
三、經查，本件原告求為判命廖志成應提起非常上訴，及軍事檢
    察官應依法偵辦戚匯萍、郭泰煌或提起公訴部分，係在請求
    公務員為一定之行為或不行為，核屬行政救濟程序之範疇，
    尚非就其私法上之權利謀求救濟，自不得為民事訴訟之標的
    ，原告自應依訴願法或行政訴訟法之規定，循行政爭訟程序
    請求救濟，而非向普通法院起訴。因之，上開部分原告向無
    審判權之本院提起訴訟，於法不合，復為無法補正之要件，
    依首開規定，原告就此部分之請求，自無從准許。次查，本
    件據原告起訴狀所陳，廖志成為國防部最高軍事法院檢察署
    檢察長，果爾，國防部最高軍事法院檢察署自屬公務員廖志
    成任職及支領俸給或薪資之機關，而屬本件國家賠償事件之
    賠償義務機關。易言之，國防部最高軍事法院檢察署非僅為
    被告之內部單位，而係具備將行使公權力之職務託付該公務
    員執行之機關，至於被告則僅為該署之上級機關。準此，茍
    依原告所信，因廖志成怠於執行職務，致其權利遭受損害，
    則原告自應以廖志成之所屬機關即國防部最高軍事法院檢察
    署為本件被告。揆諸前揭說明，原告以被告為賠償義務機關
    ，對之起訴，洵無理由。從而，本件原告之訴，顯無理由，
    爰不經言詞辯論，逕以判決駁回之。
四、綜上所述，本件原告請求為無理由，依民事訴訟法第78條，
    判決如主文。
中    華    民    國    97    年    11    月    27    日
                  民事第六庭    法  官  林秀圓
以上正本係照原本作成
如對本判決上訴，須於判決送達後20日內向本院提出上訴狀
中    華    民    國    97    年    11    月    27    日
                                書記官  馮姿蓉


司法院資訊處製作；財團法人民間司法改革基金會備份。
